【裁判字號】    90,判,669
【裁判日期】    900426
【裁判案由】    有線電視法
【裁判全文】
最  高  行  政  法  院  判  決                      九十年度判字第六六九號
    原      告  新幹線有線播放系統股份有限公司
    代  表  人  甲○○
    被      告  行政院新聞局
    代  表  人  蘇正平
右當事人間因有線電視法事件，原告不服行政院中華民國八十八年十月十八日台八十
八訴字第三八三二五號再訴願決定，提起行政訴訟。本院判決如左︰
    主  文
原告之訴駁回。
訴訟費用由原告負擔。
    事  實
緣原告係有線電視節目播送系統業者，民國（以下同）八十七年五月十一日在其第十
一頻道播出「貝它明好眼力護眼膠囊」廣告，內容述及治療近視、老花眼、白內障等
療效，經台北市政府衛生局查獲，移由高雄縣政府認有違反食品衛生管理法第二十條
之規定，以八十七年七月二十八日八七府衛七字第一四九三三三號行政處分書處託播
之季蜂商行徐國罰鍰在案，被告以原告違反行為時有線電視法第三十五條第一項第
一款及第四十二條第一項規定，乃依同法第六十條第一項第四款規定，以八十七年八
月十四日（八七）建廣五字第一二九八七號函處原告罰鍰新台幣（下同）二十萬元。
原告不服，經提起訴願、再訴願，遞遭決定駁回，遂提起本件行政訴訟。茲摘兩造
訴辯意旨如次：
原告起訴意旨略謂：一、原告於八十七年間已將所屬之第十一頻道授權「富曜製作有
限公司」經營，其頻道內容均由該公司自行規畫，與原告無涉。台灣台北地方法院相
關判決亦認系統業者並非播送過程之操控者，不可能事先審視播出之內容，是以毋需
為頻道之行為負責。根據大法官會議解釋釋字第二七五號解釋文明載：「人民違反法
律上之義務而應受行政罰之行為，法律無特別規定時，雖不以出於故意為必要，須以
過失為其責任條件。．．．」今原告並無權決定、審視「富曜製作有限公司」播出之
內容，當無故意、過失可言，被告所為處分顯有違前揭解釋文之意旨，於法未合。二
、又，「富曜製作有限公司」就其播出之內容具有著作權等相關權利，原告不得隨意
變更具形式及內容。由著作權相關法律條文即可得知，原告若擅自變更、改作他人之
著作物將涉及刑事責任，而非再訴願決定書所稱僅屬私人間商業行為。綜上所述，請
求撤銷一再訴願決定及原處分，以維原告權益等語。
被告答辯意旨略謂：一、查行為時有線電視法第四十二條第一項規定「第三十五條之
規定，於廣告準用之」，同法第三十五條第一項第一款復規定「節目內容不得有違反
法律強制或禁止規定之情形」，另行為時有線電視節目播送系統暫行管理辦法第二十
條規定「本法第七條、第二十八條、第三十三條至第四十二條、第四十三條第二項、
第四十六條至第五十五條及第六十八條規定，於有線播送系統準用之。違反者，依本
法處罰之。」是行為時有線電視法第四十二條之規定，於有線播送系統準用之。二、
卷查，原告係被告機關登記在案之有線電視節目播送系統，於八十七年五月十一日於
第十一頻道播放「貝它明好眼力護眼膠囊」廣告，其內容述及能預防及治療近視、老
花眼、白內障等涉及療效，經高雄縣政府於八十七年七月二十八日八七府衛七字第一
四九三三三號行政處分書以違反食品衛生管理法第二十條規定，依同法第三十三條第
二款核處委播之「季蜂商行」負責人除國在案，是原告所播送之廣告內容違反法律
強制禁止規定，事實灼然明確，被告機關爰依修正前有線電視法處罰原告，並無違誤
。三、又查，國家為達行政之目的，乃訂定行政法規，課人民以行政法上之義務；而
為達其效果，對於違反其義務者，遂有罰則加以處分，藉以貫徹行政上之目的。原告
係被告機關登記在案之有線電視節目播送系統，對其所屬頻道播出之廣告內容，應善
盡注意之義務，此為公法上之義務。原告違反其公法上之注意義務，自具有故意過失
之歸責事由，原告不能以其私法上之法律關係，做為推責之詞。四、次查，媒體為一
社會公器，媒體傳播之影響無遠弗屆，身為傳播業者，自應承擔相對之社會責任。行
為時有線電視法第四十二條之立法目的，係要求系統業者對由其頻道播出之廣告內容
，應善盡注意之義務，原告既將其所屬頻道提供予他人播送廣告，自有注意之義務，
其罔顧媒體責任，令該等使人誤認有療效之廣告於其頻道中播出，勢對國民健康將造
成不良之影響。被告機關對原告所為處分，係依違反法律強制或禁止規定之有線電視
法之處分；對託播之食品業者所為之處分，則為高雄縣政府依食品衛生管理法所為，
被告機關及高雄縣政府均為依法行政，並無裁處不當之問題。五、末查，觀諸行為時
有線電視法第四十二條第一項準用同法第三十五條規定，可知有線電視業者所播送之
廣告內容不得有違反法律強制或禁止規定之情形。有線電視業者如未善盡注意義務，
致其所播送之廣告有違反第三十五條第一項所列之情事者，應依行為時有線電視法第
六十條第一項第四款規定處罰之。原告所營系統之頻道內容，不論係以何種方式接收
、傳送之，原告均應善盡注意義務，使其所播送之廣告內容符合行為時有線電視法之
相關規定。是而，原告因內部管理不周，致播送違法廣告，自應負其法律上之責任。
六、綜右論述，原告違反行為時有線電視法規定之事實甚為明確，被告機關於認事用
法上並無違誤。原告所持理由，實不足採，請駁回原告之訴，以維法紀等語。
    理  由
按有線電視廣告之內容，不得有違反法律強制或禁止規定、妨害兒童或少年身心健康
或妨害公共秩序或善良風俗等情事，為行為時有線電視法第四十二條第一項準用第三
十五條第一項所規定。系統經營者違反上開規定，依同法第六十條第一項第四款規定
，處二十萬元以上一百萬元以下罰鍰，並得對違反規定之頻道予以三日以上三個月以
下之停播處分。又依有線電視節目播送系統暫行管理辦法第二十條規定「本法第七條
、第二十八條、第三十三條至第四十二條、第四十三條第二項、第四十六條至第五十
五條及第六十八條規定，於有線播送系統準用之。違反者，依本法處罰之。」被告復
依有線電視法第四十二條第二項規定訂定「有線電視廣告製作標準」，其第三條第一
項第一款明定有線電視廣告內容不得有違反法律強制或禁止規定。原告係被告機關登
記在案之有線電視節目播送系統，於八十七年五月十一日於第十一頻道播放「貝它明
好眼力護眼膠囊」廣告，其內容述及能預防及治療近視、老花眼、白內障等涉及療效
，經高雄縣政府於八十七年七月二十八日八七府衛七字第一四九三三三號行政處分書
以違反食品衛生管理法第二十條規定，依同法第三十三條第二款核處委播之「季蜂商
行」負責人除國宣在案，被告乃依有線電視節目播送系統暫行管理辦法第十八條、有
線電視法第四十二條第一項、第三十五條第一項第一款、第六十條第一項第四款規定
，處原告罰鍰新台幣二十萬元，原告不服，循序提起行政訴訟，起訴意旨詳如事實欄
所載，其要點略謂本件廣告並非原告製作，所屬第十一頻道授權「富曜製作有限公司
」經營，頻道內容由該公司自行規劃與原告無涉，無需為頻道之行為負責等語。然查
：(一)、系爭「貝它明好眼力護眼膠囊」廣告，內容述及能預防及治療近視、老花眼、
白內障等廣告文辭，涉及誇大虛偽且易使人誤認有醫療效能，經高雄縣政府以違反食
品衛生管理法第二十條之規定，處託播之季蜂商行徐國罰鍰在案，有高雄縣政府八
十七年七月二十八日八七府衛七字第一四九三三三號行政處分書副本附原處分卷可稽
。(二)、行為時有線電視法對於有線電視業者播送之廣告，規定無庸事前送審，係課以
有線電視業者對其播出之廣告應負審查監督之責，有線電視業者對其所播送內容及名
稱涉及藥品、食品、化粧品、醫療器材、醫療技術及醫療業務之廣告，不僅應注意是
否檢附衛生主管機關核准之證明文件，並應審查廣告內容是否與衛生主管機關核准之
廣告內容相符，原告疏於注意任令系爭違法廣告於其系統頻道播送，違反禁止規定，
自難以無法審查監督作為免罰之理由，原告所稱授權富曜製作有限公司經營購物頻道
，其對託播廣告內容無權決定，不應受罰之詞尚不足採。(三)、原告與託播業者間之合
約，屬個人間之商業行為，尚不得據此規避法律上應負之責任，被告依上開規定裁處
原告罰鍰二十萬元，於法尚無不合，訴願決定及再訴願決定遞予維持原處分並無違誤
，原告起訴意旨經查無理由，應予駁回。
據上論結，本件原告之訴為無理由，爰依行政訴訟法施行法第二條、行政訴訟法第九
十八條第三項前段，判決如主文。
中    華    民    國     九十        年      四      月     二十六      日
                    最 高 行 政 法 院  第 二 庭
                                審 判 長 法  官      陳  石  獅
                                         法  官      林  家  惠
                                         法  官      彭  鳳  至
                                         法  官      高  啟  燦
                                         法  官      黃  合  文
右  正  本  證  明  與  原  本  無  異
                                         法院書記官  蘇  金  全
中    華    民    國     九十        年      四      月     二十七      日


司法院資訊處製作；財團法人民間司法改革基金會備份。
